【裁判字號】    99,易,1063
【裁判日期】    990726
【裁判案由】    詐欺
【裁判全文】
臺灣臺北地方法院刑事判決              99年度易字第1063號
公  訴  人  臺灣臺北地方法院檢察署檢察官
被      告  甲○○
上列被告因詐欺案件，經檢察官提起公訴（九十九年度偵字第五
八九八號），及移送併辦（臺灣臺北地方法院檢察署九十九年度
偵字第八一五四號、第一一二三二號、第一一三四四號、臺灣臺
南地方法院檢察署九十九年度偵字第六四九三號）本院判決如下
：
    主  文
甲○○幫助意圖為自己不法之所有，以詐術使人將本人之物交付
，處有期徒刑參月，如易科罰金，以新台幣壹仟元折算壹日。
    事  實
一、甲○○依其社會生活之通常經驗，明知若將本人金融機構帳
    戶之提款卡及密碼交付予不認識之他人，可能成為幫助掩飾
    或隱匿不法集團收取他人受騙款項之用，致使被害人及警方
    追查無門，竟仍不違背其本意，基於幫助詐欺取財之犯意，
    於民國九十九年一月十五日至同年一月二十一日中午十一時
    間某時，在臺北市區內某處將其於九十八年一月九日前往臺
    北市信義區○○○路○段四六四號、四六六號永春郵局申請
    開立帳號000-00000000000000號帳戶而取得之提款卡及密碼
    交予真實姓名年籍不詳之成年男子，該不詳姓名成年男子及
    所屬詐騙集團成員即意圖為自己不法所有，為下列行為：
  (一)九十九年一月二十日凌晨零時，鍾政達在高雄市○○區○○
    路二十三號六樓住處，以電腦及網路連線設備連線上網瀏覽
    露天拍賣網站，以新臺幣（下同）八千元，參加競標由詐騙
    集團成員佯裝露天拍賣網站賣家刊登販售之筆記型電腦，接
    著即由該詐騙集團某不詳姓名之成年女子利用雅虎及時通與
    鍾政達聯絡交談，詢問鍾政達是否確定要購買筆記型電腦，
    並佯稱如有意願，將款項匯入所指定前揭林詩瑋永春郵局帳
    戶，鍾政達誤信前揭拍賣筆記型電腦之訊息為真實，因陷於
    錯誤，於翌日（二十一日）中午至高雄市小港區操作臺灣新
    光商業銀行設置之自動櫃員機，於當日中午十二時十分許，
    由鍾豐喜向新光商銀北高雄分行申請開立之帳戶匯出八千元
    ，至前揭林詩瑋永春郵局帳戶；鍾政達將款項匯出後，撥打
    對方所留之行動電話門號與對方聯絡未獲回應，且前揭商品
    始終未寄送予鍾政達，鍾政達始知悉受騙。
  (二)九十九年一月二十日下午六時許，己○○在基隆市○○區○○路二三二之三號住處，利用電腦及網路連線設備連線上網
    瀏覽露天拍賣網站，以八千一百元，參加競標由詐騙集團成
    員佯裝露天拍賣網站賣家刊登販售之「SONY AVIO筆記型電
    腦」，接著即由該詐騙集團某不詳姓名之成年人利用MSN與
    己○○聯絡交談，詢問己○○是否確定要購買「SONY AVIO
    筆記型電腦」，並佯稱如有意願，將款項匯入所指定前揭林
    詩瑋永春郵局帳戶，己○○誤信前揭拍賣筆記型電腦之訊息
    為真實，因陷於錯誤，於翌日（二十一日）下午至臺北市○○區○○路郵局，操作郵局設置之自動櫃員機，由自己向郵
    局申請開立之帳戶，接續於當日下午一時二分許、十二分許
    ，匯出七千一百元、一千元至前揭林詩瑋永春郵局帳戶；因
    前揭商品直至九十九年一月二十五日猶未寄送予己○○，己○○在露天拍賣網站看見相同之MSN 帳戶拍賣相同之商品，
    己○○因而查悉受騙。
  (三)九十九年一月二十日晚上，乙○○在臺北縣板橋市○○街七
    十二號三樓住處，使用電腦及網路連線設備連線上網瀏覽露
    天拍賣網站，以六千三百元，參加競標由詐騙集團成員佯裝
    露天拍賣網站賣家刊登販售之「IPOD TOUCH」，接著即由該
    詐騙集團某不詳姓名成年人利用MSN 與乙○○聯絡交談，詢
    問乙○○詢問是否確定要購買「IPOD TOUCH」，並佯稱如有
    意願，將款項匯入所指定林詩瑋帳號000-00000000000000號
    永春郵局帳戶，乙○○誤信前揭拍賣「IPOD TOUCH」之訊息
    為真實，因陷於錯誤，立即於翌日（二十一日）中午至臺北
    縣板橋市○○路郵局，於當日中午十一時四十一分許，填寫
    郵政國內匯款執據，以匯款方式將六千三百元匯入前揭林詩
    瑋永春郵局帳戶；直至九十九年一月二十四日，前揭商品猶
    未寄送予乙○○，乙○○撥打對方所留之行動電話門號與對
    方聯絡未獲回應，始知悉受騙。
  (四)九十九年一月二十日晚上八時許，庚○○在臺北縣三重市○○路○段二之一號三樓住處，使用電腦及網路連線設備連線
    上網瀏覽露天拍賣網站，以一萬一千元，參加競標由詐騙集
    團成員佯裝露天拍賣網站賣家刊登販售之「VAIO」筆記型電
    腦，接著即由該詐騙集團某不詳姓名成年人利用MSN及電話
    與庚○○聯絡交談，詢問庚○○是否確定要購買「VAIO」筆
    記型電腦，並佯稱如有意願，將款項匯入所指定前揭林詩瑋
    永春郵局帳戶，庚○○誤信前揭拍賣「VAIO」筆記型電腦之
    訊息為真實，因陷於錯誤，立即於翌日（二十一日）中午至
    臺北縣五股鄉○○路○段四十八巷十五號中興路郵局填寫郵
    政國內匯款執據，於當日中午十一時四十四分許，以匯款方
    式將一萬一千元匯入前揭林詩瑋永春郵局帳戶；隔日（二十
    二日）庚○○撥打對方所留之電話門號與對方聯絡未獲回應
    ，且前揭商品始終未寄送予庚○○，庚○○始知悉受騙。
  (五)九十九年一月二十日晚上八時四十八分許，丙○○在臺中市
    東區○○里○○鄰○○街二十號住處，使用電腦及網路連線
    設備連線上網瀏覽露天拍賣網站，以五千五百元，參加競標
    由詐騙集團成員佯裝露天拍賣網站賣家刊登販售之「APPLE
    IPOD TOUCH 32G」，接著即由該詐騙集團某不詳姓名之成年
    人利用電話與丙○○聯絡交談，詢問丙○○是否確定要購買
    「APPLE IPOD TOUCH 32G」，並佯稱如有意願，將款項匯入
    所指定前揭林詩瑋永春郵局帳戶，丙○○誤信前揭拍賣筆記
    型電腦之訊息為真實，因陷於錯誤，於翌日（二十一日）下
    午至臺中縣烏日鄉烏日郵局，填寫郵政國內匯款執據，於當
    日下午二時三十一分許，以匯款方式將五千五百元匯入前揭
    林詩瑋永春郵局帳戶；丙○○將款項匯出後，撥打對方所留
    之行動電話門號與對方聯絡未獲回應，且前揭商品始終未寄
    送予丙○○，丙○○始知悉受騙。
  (六)九十九年一月二十一日上午，丁○○在臺北縣三重市○○○
    路二○六巷九號二樓，使用電腦及網路連線設備連線上網瀏
    覽露天拍賣網站，以四千五百元，參加競標由詐騙集團成員
    佯裝露天拍賣網站賣家刊登販售之「PSP」，接著即由該詐
    騙集團某不詳姓名之成年人利用MSN與丁○○聯絡交談，詢
    問丁○○是否確定要購買「PSP」，並佯稱如有意願，將款
    項匯入所指定前揭林詩瑋永春郵局帳戶，丁○○誤信前揭拍
    賣「PSP」之訊息為真實，因陷於錯誤，於當日下午至臺北
    縣三重市彰化銀行設置之自動櫃員機，操作自動櫃員機，以
    轉帳方式於當日下午一時五十四分許由自己向彰化銀行申請
    開立之帳戶匯出四千五百元，至前揭林詩瑋永春郵局帳戶；
    惟前揭商品直至當月二十六日仍未寄送予丁○○，經丁○○
    撥打對方所留之行動電話門號與對方聯絡未獲回應，始知悉
    受騙。
  (七)九十九年一月二十一日中午十二時許，戊○○在臺南市中西
    區○○○街三十三號住處，使用電腦及網路連線設備連線上
    網瀏覽露天拍賣網站，以六千元，參加競標由詐騙集團成員
    佯裝露天拍賣網站賣家刊登販售之「PS3」電玩遊戲機主機
    ，接著即由該詐騙集團某不詳姓名成年人利用電話及雅虎及
    時通與戊○○聯絡交談，詢問庚○○是否確定要購買「PS3
    」電玩遊戲機主機，並佯稱如有意願，將款項匯入所指定前
    揭林詩瑋永春郵局帳戶，戊○○誤信前揭拍賣「PS3」電玩
    遊戲機主機之訊息為真實，因陷於錯誤，立即於當日下午至
    臺南市○○區○○路一四九號安平郵局，操作郵局設置之自
    動櫃員機，於當日下午一時五十三分許由自己向郵局申請開
    立之帳戶匯出六千一百元（另一百元為運費），至前揭林詩
    瑋永春郵局帳戶；惟前揭商品未依約定之時間寄送予戊○○
    ，經戊○○撥打對方所留之行動電話門號與對方聯絡未獲回
    應，始知悉受騙。
  (八)嗣經(1)鍾政達於九十九年一月二十三日下午六時四分許前往
    高雄市政府警察局小港分局漢民路派出所報案；(2)己○○於
    九十九年一月二十六日下午二時三十九公許前往基隆市警察
    局第四分局報案；(3)乙○○於九十九年一月二十四日下午六
    時五十七分許前往臺北縣政府警察局海山分局海山派出所報
    案；(4)庚○○於九十九年一月二十六日晚間七時五十四分許
    前往臺北縣政府警察局三重分局厚德派出所報案；(5)丙○○
    於九十九年一月二十七日下午五時九分許前往臺中市警察局
    第三分局立德派出所報案；(6)丁○○於九十九年二月一日下
    午三時九分許前往臺北縣政府警察局三重分局光明派出所報
    案；(7)戊○○於九十九年一月二十二日晚上十時二十六分許
    前往臺南市警察局第二分局長樂派出所報案，因而循線查獲
    林詩瑋涉案。
二、案經鍾政達提出告訴由台北市政府警察局信義分局報請臺灣
    臺北地方法院檢察署檢察官偵查起訴，及乙○○訴由基隆市
    警察局第四分局、臺北縣政府警察局三重分局報請臺灣臺北
    地方法院檢察署檢察官偵查暨臺南市警察局第二分局報請臺
    灣臺南地方去院檢察署檢察官偵查移送本院併辦。
    理  由
一、證據能力部分：
    被告以外之人於審判外之陳述，雖不符合刑事訴訟法第一百
    五十九條之一至第一百五十九條之四之規定，但經當事人於
    審判程序同意作為證據，法院審酌該言詞陳述或書面陳述作
    成時之情況，認為適當者，亦得為證據；當事人、代理人或
    辯護人於法院調查證據時，知有第一百五十九條第一項不得
    為證據之情形，而未於言詞辯論終結前聲明異議者，視為有
    前項之同意；刑事訴訟法第一百五十九條之五第一項、第二
    項分別定有明文。檢察官及被告林詩瑋，對於本判決下列所
    引用被告以外之人於審判外之陳述（包含書面陳述），於本
    院準備程序及審理時，均表示無意見而不予爭執，且迄至言
    詞辯論終結前亦未再聲明異議，本院審酌上開證據資料製作
    時之情況，尚無違法不當及證明力明顯過低之瑕疵之情形，
    爰依刑事訴訟法第一百五十九條之五第二項規定，認例外均
    具有證據能力。本院並於審判期日依法進行證據之調查、辯
    論，當事人於訴訟上程序權利，已受保障。
二、訊據被告否認有上述幫助詐欺犯行，辯稱：「…我平常沒有
    使用提款卡的習慣，是郵局的人員打電話給我，我才知道遺
    失，那時候我才去報案…我否認交給詐騙集團（提款卡）…
    錢不是我去領，卡片（提款卡）也確實是掉了…」等語（九
    十九年七月五日本院審判筆錄，本院卷第三十四頁反面、第
    三十七頁正反面）。經查：
  (一)臺北市信義區○○○路○段四六四號、四六六號永春郵局帳
    號000-00000000000000號帳戶係被告於九十八年一月九日申
    請開立，並領取該帳戶存摺、提款卡及密碼，供軍餉匯入及
    存提款使用一節，已據被告供明在卷，並有中華郵政股份有
    限公司九十九年三月十五日儲字第○九九○○二七三三九號
    函送00000000000000號帳戶基本資料、存簿變更資料及客戶
    歷史交易清單在卷可稽（九十九年度偵字第五八九八號卷第
    五十一頁至第五十六頁），該帳戶於九十八年一月九日開戶
    起，除九十八年二月，於五日有委發款項九千三百十元存入
    ，自九十八年三月至十八年十二月，每月均固定有二筆委發
    款項五千八百九十元、七千元（自九十八年八月以後，則為
    六千四百三十五元、七千元）存入，分別於當月五日、二十
    五日，或五日、七日，或三日、四日，或四日、五日，或五
    日，或五日、十五日，或五日、十二日，或四日、九日存入
    ，九十九年一月，則係於五日有一筆委發款項一萬三千一百
    六十一元存入，並於九十八年三月起，各月均有一筆、二筆
    或三筆以現金存款三百元、五百元、一千元、一千二百元、
    一千五百元、二千元、三千元存入，及每月均有數筆款項以
    現金提款、跨行提款方式提出，而於每月下旬之存款餘額均
    僅剩三百十元、一百二十七元、五十五元、九十七元、七十
    八元、六十八元、三元、三十八元、六十一元、七十八元、
    十三元、十三元，此亦有中華郵政股份有限公司九十九年三
    月十五日儲字第○九九○○二七三三九號函送000000000000
    00號帳戶客戶歷史交易清單在卷可稽（九十九年度偵字第五
    八九八號卷第五十三頁至第五十六頁），再據被告供述：「
    …（你最後一筆從軍中領到的金錢是多少？）…九十九年一
    月十三日存進二千九百三十八元，我父親存進我的戶頭給我
    ，九十九年一月十五日提領三千元是我從該戶頭最後一次領
    錢的時間，至於軍餉是一萬三千多元，是九十九年一月五號
    …」等語（九十九年七月五日本院審判筆錄，本院卷第三十
    四頁反面）。可知九十九年一月二十一日以後該帳戶款項之
    存入、提出，均非被告所為。
  (二)而證人即被害人鍾政達、己○○、乙○○、庚○○、丙○○
    、丁○○、戊○○於上揭事實欄一、(一)至(七)所示之時間，利
    用電腦及網路連線設備連線上網瀏覽露天拍賣網站，參加競
    標由詐騙集團成員佯裝露天拍賣網站賣家刊登販售之筆記型
    電腦、「SONY AVIO 筆記型電腦」、「IPOD TOUCH 」、「
    APPLE IPOD TOUCH 32G」、「PSP」、「PS3」電玩遊戲機主
    機等商品，接著即由該詐騙集團某不詳姓名之成年人利用電
    話或MSN 與鍾政達、己○○、乙○○、庚○○、丙○○、丁○○、戊○○聯絡交談，詢問其等是否確定要購買各該商品
    ，並佯稱如有意願，將款項匯入所指定前揭林詩瑋永春郵局
    帳戶，鍾政達、己○○、乙○○、庚○○、丙○○、丁○○
    、戊○○遂前往銀行、郵局設置之自動櫃員機、郵局，或以
    操作自動櫃員機方式，或以匯款方式，將購買商品之款項八
    千元、八千一百元、六千三百元、一萬一千元、五千五百元
    、四千五百元、六千一百元（一百元係運費），匯入永春郵
    局被告申請開立帳號000-00000000000000號帳戶，而前揭款
    項匯進後，均旋即遭人持金融卡全部提領出各情，已據證人
    鍾政達、己○○、乙○○、庚○○、丙○○、丁○○、戊○○證述甚詳，並有(1)高雄市政府警察局小港分局漢民派出所
    陳報單（被害人鍾政達）、受理各類案件紀錄表、受理詐騙
    帳戶通報警示簡便格式表、內政部警政署反詐騙案件紀錄表
    、內政部警政署反詐騙諮詢專線紀錄表、受理刑事案件報案
    三聯單鍾政達臺灣新光商業銀行存摺影本（九十九年度偵字
    第五八九八號卷第二十七頁、第二十八頁、第三十一頁至第
    三十五頁），(2)內政部警政署反詐騙諮詢專線紀錄表（被害
    人己○○）基隆市警察局第四分局偵查隊受理刑事案件三聯
    單、受理詐騙帳戶通報警示簡便格式表、金融機構聯防機制
    通報單、郵政自動櫃員機交易明細表、拍賣網頁資料、交談
    紀錄（九十九年度偵字第一一二三二號卷第十六頁至第二十
    一頁、第二十二頁至第三十一頁），(3)臺北縣政府警察局海
    山分局海山派出所受理刑事案件三聯單、受理各類案件紀錄
    表、內政部警政署反詐騙諮詢專線紀錄表（被害人乙○○）
    、受理詐騙帳戶通報警示、詐騙電話簡便格式表網路交談紀
    錄、拍賣網頁資料、郵政國內匯款執據（九十九年度偵字第
    一一三四四號卷第十一頁至第十五頁、第十六頁至第二十六
    頁），(4)臺北縣政府警察局三重分局厚德派出所陳單（被害
    人庚○○）、受理各類案件紀錄表、受理詐騙帳戶通報警示
    簡便格式表、內政部警政署反詐騙案件紀錄表、內政部警政
    署反詐騙諮詢專線紀錄表、受理報案三聯單、郵政國內匯款
    執據（九十九年度偵家第五八九八號卷第十六頁、第十七頁
    、第二十一頁至第二十五頁），(5)臺中市警察局第三分局立
    德派出所受理各類案件紀錄表、受理刑事案件報案三聯單（
    被害人丙○○）、受理詐騙帳戶通報警示簡便格式表、內政
    部警政署反詐騙案件紀錄表、內政部警政署反詐騙諮詢專線
    紀錄表、郵政國內匯款執據（九十九年度偵家第五八九八號
    卷第三十六頁、第四十頁至第四十四頁），(6)臺北縣政府警
    察局三重分局光明派所受理刑事案件三聯單（被害人丁○○
    ）、受理各類案件紀錄表、受理詐騙帳戶通報警示簡便格式
    表、內政部警政署反詐騙案件紀錄表、內政部警政署反詐騙
    諮詢專線紀錄表、彰化銀行提款交易明細（九十九年度偵字
    第八一五四號卷第八頁至第十二頁），(7)郵政自動櫃員機交
    易明細、臺南市警察局第二分局長樂派出所受理詐騙帳戶通
    報警示簡便格式表、受理刑事案件三聯單（被害人戊○○）
    、受理各類案件紀錄表、內政部警政署反詐騙諮詢專線紀錄
    表（台南市警察局第二分局刑案偵查卷第七頁、第十頁至第
    十二頁、第十八頁），(8)中華郵政股份有限公司臺北郵局九
    十九年二月十日日北營字第0990900408號函送第0000000-00
    00000 號帳戶之資金流向明細（九十九年度偵字第五八九八
    號卷第五十三頁至第五十六頁）在卷可稽，足見證人鍾政達
    遭詐騙之八千元，證人己○○遭詐騙之八千一百元，證人乙○○遭詐騙之六千三百元，證人庚○○遭詐騙之一萬一千元
    ，證人丙○○遭詐騙之五千五百元，證人丁○○遭詐騙之四
    千五百元，證人戊○○遭詐騙之六千一百元，確已匯入被告
    所有之前揭永春郵局帳戶，該帳戶已供他人作為實施詐欺犯
    行匯款及提款之用無訛。
  (三)雖然被告否認有將前揭申請之永春郵局帳戶之提款卡及密碼
    交予他人使用，並以「…我在九十九年一月十八日十二時左
    右在住家（台北市○○區○○路五一五巷八號）發現提款卡
    不見，我發現提款卡不見並未特別理會，因為我平常沒有在
    使用提款卡，所以我當時都沒有向郵局與警方通報提款卡遺
    失。直到九十九年一月二十二日到信義分局福德街派出所備
    案通報提款卡遺失，也另至郵局永春分行通報提款卡遺失…
    九十九年一月二十二日接獲郵局電話通知，郵局通知我的帳
    戶疑似被冒用，要我去做查證與備案…」（九十九年一月二
    十九日警詢筆錄，九十九年度偵字第五八九八號卷第七頁）
    、「…我的郵局提款卡遺失，可能這樣我郵局帳戶才會變成
    詐騙集團之帳戶…於九十九年一月十八日在台北市信義區林
    口公園內遺失…我於九十九年一月二十二日接獲郵局通知我
    帳戶可能遭冒用時，我才發現並向郵局辦理掛失後，到台北
    市政府警察局信義分局福德街派出所報案，並陳述郵局戶頭
    遭詐騙集團使用…」（九十九年三月二十三日警詢筆錄，九
    十九年度一一三四四號卷第七頁）、「…存摺還在我這邊，
    提款卡已經遺失了…九十九年一月十八日中午在信義區的林
    口公園裡面遺失，於九十九年一月二十二日接獲郵局人員通
    知，說我的帳戶可能被冒用，我才發現提款卡不見了，就去
    郵局跟警局報案…（九十九年一月十八日為何帶提款卡出去
    ？）我都會帶提款卡去，用卡套裝起來，共他證件也放在口
    袋，但沒有裝在一起…（為何提款卡不見都沒有發現？）因
    為我去公園都是帶我表姊的小孩過去玩。一直都沒有發現…
    最後一次使是在（九十九年）一月十五日提款，之後就沒有
    再用了…」（九十九年三月二十五日偵查筆錄，九十九年度
    偵字第五八九八號卷第五十九頁正反面）、「…我從以前就
    沒有使用帳戶的習慣，我是因為當兵才辦了帳戶，我退伍了
    也不會有錢匯進來，掉了我也沒有注意到…我會去備案，是
    因為郵局的人打電來告訴我帳戶被冒用，我才去郵局查資料
    …」（九十九年五月十七日本院準備程序筆錄，本院卷第十
    二頁反面）、「…我平常沒有使用提款卡的習慣，是郵局的
    人員打電話給我，我才知道遺失，那時候我才去報案…我否
    認交給詐騙集團（提款卡）…錢不是我去領，卡片（提款卡
    ）也確實是掉了…」（九十九年七月五日本院審判筆錄，本
    院卷第三十四頁反面、第三十七頁正反面）等語置辯。
  (四)然而，
  (1)銀行帳戶存摺、提款卡及密碼，為個人重要理財物品，悠關
    個人金融權益，一般人莫不小心謹慎保管，以避免遺失，如
    有遺失應儘速掛失，以防有心人士盜用作為犯罪工具，維護
    自身權益，被告係七十五年十二月十六日出生，高中肄業，
    於其向永春郵局申請開立之帳戶遭詐騙集團使用時，已二十
    三歲，且其於九十九年一月中服完義務役退伍，入伍前有工
    作經驗各情，已據被告供明在卷（九十九年度偵字第五八九
    八號卷第五頁、本院卷第三十四頁反面、第三十五頁正面）
    ，並表示：「（你在提款卡上註記密碼，一但遺失，被別人
    取得之後，就可以用該提款卡使用你的帳戶，你是否知道？
    ）知道」（本院卷第三十六頁正面），可知被告有相當之社
    會歷練，對於提款卡及提款卡之密碼失竊，易遭他人作為行
    騙之工具，應知之甚稔，如一發現失竊，理應立即向警察機
    關報案，並迅速前往銀行辦理結清或掛失事宜，以防止遭人
    使用，且據被告所述：「…申請該帳戶用來在當兵時匯薪資
    使用…存摺（永春郵局）都是我父親在用，幫我存錢讓我花
    用…」（九十九年三月二十五日偵查筆錄，九十九年度偵字
    第五八九八號卷第五十九頁正反面），及由卷附之被告永春
    郵局帳戶存款之交易明細（九十九年度偵字第五八九八號卷
    第五十三頁第五十六頁），該帳戶自九十八年一月九日開戶
    後，自九十八年二月起至九十九年一月十五日止，每月均有
    於款項存入後，即有數筆以現金提款、跨行提款方式，將帳
    戶內存款提出之紀錄，被告亦自承係其以提款卡提領款花用
    （本院卷第三十四頁反面），又如前所述，前揭帳戶並於九
    十八年三月起，各月均有一筆、二筆或三筆以現金存款三百
    元、五百元、一千元、一千二百元、一千五百元、二千元、
    三千元存入之記錄，可知，除被告之軍餉外，被告之父親匯
    款予被告係匯進該帳戶，被告平時開支亦係自該帳戶提領款
    項，衡情更應妥善保管，且一旦發現失竊，自當立即至銀行
    辦掛失手續，以免其父親匯予其之款項匯進後遭歹徒提領使
    用，及遭不法之徒違法冒用該帳戶供不法款項匯進、匯出，
    其不可能即放任不管，惟依被告前揭辯解，初稱九十九年一
    月十八日即發現永春郵局提款卡遺失，因未使用，所以未予
    理會，直至九十九年一月二十二日郵局人員撥打電話告知其
    帳戶疑似遭人冒用，才前往福德街派出所報案及向永春郵局
    辦理掛失，嗣則稱九十九年一月二十二日經永春郵局人員打
    電話告知帳戶遭冒用，才知悉提款卡失竊，因而前往永春郵
    局辦理掛失及到福德街派出所報案，所述發現提款卡遺失時
    間、提款卡遺失後處理之方式，前揭供述先後不一致，而且
    ，依卷附之本件證人即被害人鍾政達、己○○、乙○○、庚○○、丙○○、丁○○、戊○○因發現被騙而前往警局報案
    之記錄，最早係證人戊○○於九十九年一月二十二日晚上十
    時二十六分許前往臺南市警察局第二分局長樂派出所報案，
    此有高雄市政府警察局小港分局漢民派出所受理刑事案件
    報案三聯單（鍾政達，九十九年度偵字第五八九八號卷第三
    十一頁），基隆市警察局第四分局偵查隊受理刑事案件三
    聯單（己○○，九十九年度偵字第一一二三二號卷第十九頁
    ），臺北縣政府警察局海山分局海山派出所受理刑事案件
    三聯單（被害人乙○○，九十九年度偵字第一一三四四號卷
    第十一頁），臺北縣政府警察局三重分局厚德派出所受理
    報案三聯單（庚○○，九十九年度偵字第五八九八號卷第二
    十五頁），臺中市警察局第三分局立德派出所受理刑事案
    件報案三聯單（丙○○，九十九年度偵字第五八九八號卷第
    四十頁），臺北縣政府警察局三重分局光明派所受理刑事
    案件三聯單（丁○○，九十九年度偵字第八一五四號卷第八
    頁），臺南市警察局第二分局長樂派出所受理刑事案件三
    聯單（戊○○，台南市警察局第二分局刑案偵查卷第第十二
    頁）可稽，而被告係於九十九年一月二十二日下午二時十五
    分許，至臺北市政府警察局信義分局福德街派出所報案，此
    亦有臺北市政府警察局信義分局福德街派出所受理案件登記
    表可憑（九十九年度偵字第五八九八號卷第六十二頁），係
    在前揭被害人向警局報案之前，依理在被害人尚未向警局報
    案前，被害人遭詐騙之款項所匯進之行庫帳戶不會被列警示
    戶，因此該行庫人員根本不會知悉該帳戶有何涉及遭冒用或
    其他刑責之問題，更遑論會通知被告其帳戶疑似遭人冒用，
    是被告稱係永春郵局人員電話通知才知一事，顯然不實在，
    再參照被告既稱係於九十九年一月二十二日經郵局人員打電
    話通知可能遭人冒用，才知提款卡遺失一事，卻又能明確供
    出失竊之時、地－「於九十九年一月十八日在臺北市信義區
    林口公園失竊」，更屬矛盾，是其此部分辯解並不足採；另
    被告稱其於九十九年一月十八日即已發現永春郵局提款卡失
    竊，依被告歷次所述提款卡上書寫密碼，並表示：「…（你
    在提款卡上註記密碼，一但遺失，被別人取得之後，就可以
    用該提款卡使用你的帳戶，你是否知道？）知道…」（九十
    九年七月五日本院審判筆錄，本院卷第三十六亦），卻遲至
    九十九年一月二十二日下午才至警局報案失竊，及於九十九
    年一月二十二日向永春郵局辦理掛失，申請補發提款卡，此
    已據被告供述在卷（九十九年度偵字第五八九八號卷第二頁
    、第三頁），並有臺北市政府警察局信義分局福德街派出所
    受理案件登記表可憑（九十九年度偵字第五八九八號卷第六
    十二頁），被告此種處置異於常理，被告前揭辯解是否實在
    ，實令人存疑。
  (2)據被告於九十九年七月五日本院審理時供稱：「…是在九十
    九年一月二十三日存進二千九百三十八元，我父親存進我的
    戶頭給我，九十九年一月十五日提領三千元是我從該戶頭最
    後一次領錢的時間，至於軍餉是壹萬三千多元，是九十九年
    一月五日號…」（本院卷第三十四頁反面），及卷附之被告
    向永春郵局所申請開立帳戶之款項存入、支出明細資料（九
    十九年度偵字第五八九八號卷第五十六頁），可知九十九年
    一月二十一日有六筆入戶匯款六千三百元、一萬一千元、八
    千一百五十元、四千三百元、五千五百元、三萬元，二筆跨
    行入八千元、四千五百元，三筆轉存簿七千一百元、一千元
    六千一百元，一筆卡機轉帳九千一百元之存入記錄，及有十
    一筆跨行提款一萬七千元、八千元、一萬六千零六元、五百
    零六元、一萬零六元、五百零六元、九千六元、二萬零六元
    、一萬零九百零六元、八千零六元、一千零六元之記錄，而
    前揭均係由被告以外之人所為。查以提款卡操作自動櫃員機
    提領金錢，至少需鍵入六碼之密碼，若非被告將提款卡交予
    他人使用，並告知提款卡提款密碼，他人鮮能於九十九年一
    月二十一日各筆款項匯進後立即以提款卡操作自動櫃員機提
    出，而取得他人金融機構帳戶之提款卡及密碼之人，既有意
    利用為詐騙之工具，當無選擇一隨時可能遭真正存款戶掛失
    而無法使用之帳戶之可能，輔以現今社會上，確實存有不少
    為貪圖小利而出售自己帳戶供人使用之人，是行騙者僅需付
    出少許之金錢，即可取得可完全操控而無遭掛失風險之他人
    帳戶，行騙者實無以此方式取得上揭金融機構帳戶並耗費時
    間精神予以解密之必要。否則，若被告在行騙者尚未行詐前
    ，或行詐後，尚未將上揭金融機構帳戶內之款項提領出前，
    立即將上揭金融機構帳戶掛失，行騙者豈非無法遂其詐財之
    目的，該人絕無將涉及詐騙成否之關鍵置於如此不確定境地
    之可能。至於被告辯稱該帳戶提款卡密碼係直接書寫在提款
    卡上，而被告亦稱本件系爭帳戶之提款卡密碼，係其隨機取
    七碼而設定，然依被告於九十九年三月二十五日偵查時經檢
    察官詢其提款卡密碼為何，被告立即回答：「0000000」（
    九十九年度偵字第五八九八號卷第六十頁），嗣於九十九年
    七月五日本院審理時，再度詢問被告其永春郵局提款卡密碼
    時，被告同係立即回答：「0000000」（本院卷第三十五頁
    反面），顯然被告對此號碼有特殊關係，得以記憶深刻，而
    不容易遺忘，因此根本無需書寫在提款卡上以防遺忘至明，
    是其此部分陳述根本不合常理，不足採信。
  (3)綜合上情以觀，堪認被告所有永春郵局之提款及密碼，係被
    告自行交予他人使用無疑。
  (五)按金融帳戶為個人理財之工具，申請開設金融帳戶並無任何
    特殊之限制，一般民眾皆可以存入最低開戶金額之方式自由
    申請開戶，並得同時在不同金融機構申請多數存款帳戶使用
    ，此乃眾所週知之事實，如他人無正當理由不以自己名義申
    請開戶，反向不特定人蒐集、收購或租用他人之金融機構帳
    戶使用，衡情應可預見該蒐集、收購或租用帳戶之人目的顯
    可能在供不法詐騙集團成員用以詐使他人將款項匯入後再加
    以提領，以逃避警方之追捕，此為詐欺集團慣用之手法，並
    常見諸於報端媒體，被告將其所有之銀行帳戶交與他人使用
    ，依卷內事證，雖無證據證明被告知悉該詐欺集團成員如何
    犯罪，惟其既得預見其將銀行帳戶之提款卡及密碼交予該來
    路不明之人，顯有可能遭詐欺集團用以詐騙他人匯入款項後
    提領之用，仍執意為之，嗣其帳戶果遭詐騙集團用以詐欺取
    財之用，顯然不違反其本意，被告自有幫助詐欺取財之未必
    故意甚明。
  (六)綜上所述，被告前述辯解皆係卸責之詞，不足採信。本件事
    證明確，被告犯行堪以認定。至於被告聲請調取提款機監視
    錄影帶，因本件依據卷內證據，待證事實已臻明確，被告係
    將帳戶提款卡、密碼交付特定之人，以助成其詐欺犯罪之遂
    行，則究係何人至提款機提領現金，與被告幫助詐欺非行之
    成立，即屬無關，無調取之實益之必要，附此敘明。
三、按刑法上之幫助犯，係對於犯罪與正犯有共同之認識，而以
    幫助之意思，對於正犯資以助力，而未參與實施犯罪之行為
    者而言（最高法院四十九年度台上字第七十七號、六十五年
    度台上字第三七七三號判例亦同此意旨）。是以，如未參與
    實施犯罪構成要件之行為，而係出於幫助之意思提供助力，
    即屬幫助犯，而非共同正犯。本件被告基於幫助之犯意，提
    供前述帳戶存摺、提款卡及密碼等予真實姓名年籍不詳之成
    年人，該成年人及所屬集團成員利用被告之幫助行為，意圖
    為自己不法之所有，施用詐術使被害人鍾政達、己○○、乙○○、庚○○、丙○○、丁○○、戊○○陷於錯誤，因而匯
    款至被告所提供之永春郵局帳戶，是被告所為係參與詐欺罪
    構成要件以外之行為，且在無證據證明被告係以正犯而非以
    幫助犯之犯意參與犯罪之情形下，應認其所為係幫助犯，而
    非正犯行為。核被告所為，係幫助犯刑法第三百三十九條第
    一項詐欺取財罪。被告幫助他人犯詐欺罪，依刑法第三十條
    第二項之規定，按正犯之刑減輕之。而被告交付上開永春郵
    局帳戶提款卡及密碼予某真實姓名年籍不詳之成年人及其所
    屬詐騙集團成員使用之一幫助詐欺行為，幫助該詐騙集團分
    別詐騙鍾政達、己○○、乙○○、庚○○、丙○○、丁○○
    、戊○○等人之財物，為想像競合犯，應依刑法第五十五條
    之規定從一重處斷。另被告提供上開永春郵局帳戶助成詐騙
    集團對己○○、乙○○、丁○○、戊○○詐欺取財部分雖未
    經檢察官起訴，惟該部分與已經起訴判處罪刑部分，有想像
    競合犯之裁判上一罪關係，自為起訴效力所及，本院應併予
    審理，且已經臺北地方法院檢察署檢察官（九十九年度偵字
    第八一五四號、第一一二三二號、第一一三四四號）、臺灣
    臺南地方去院檢察署檢察官（九十九年度偵字第六四九三號
    ）移送本院併案審理。另按幫助犯係從犯，係從屬於正犯而
    成立，刑法上既無「共同幫助」之情，當亦無「幫助共同」
    之可言，即幫助一人為幫助，幫助二人以上亦為幫助（臺灣
    高等法院暨所屬法院七十年度法律座談會刑事類第十七號法
    律問題研討結果及司法院第二廳研究意見參照）；是被告所
    幫助之詐欺集團成員間，就上開詐欺取財犯行，縱有犯意聯
    絡及行為分擔，均為共同正犯，亦無須論以被告幫助共同詐
    欺之必要，附此敘明。本院審酌被告提供自己銀行帳戶存摺
    、提款卡及密碼予他人犯罪使用，助長他人犯罪，非但增加
    被害人尋求救濟及治安機關查緝犯罪之困難，亦使不法詐欺
    犯得以順利掩飾其詐欺所得之財物，危害被害人財產安全及
    社會治安，參酌其素行、犯罪目的、手段、被害人鍾政達、
    己○○、乙○○、庚○○、丙○○、丁○○、戊○○受騙匯
    入被告永春郵局帳戶之金額分別為八千元、八千一百元、六
    千三百元、一萬一千元、五千五百元、四千五百元、六千一
    百元（一百元係運費），總計四萬九千五百元，被告迄未與
    各該被害和解，賠償其等損害，及被告犯後否認犯行等一切
    情狀，量處有期徒刑三月，並諭知以一千元折算一日之易科
    罰金折算標準。
據上論斷，應依刑事訴訟法第二百九十九條第一項前段，刑法第
三百三十九條第一項、第三十條第一項、第二項、第五十五條、
第四十一條第一項前段，刑法施行法第一條之一第一項、第二項
前段，判決如主文。
本案經檢察官呂俊儒到庭執行職務。
中    華    民    國    99    年    7    月    26    日
                  刑事第十九庭審判長法  官  林婷立
                                    法  官  吳俊龍
                                    法  官  高若珊
以上正本證明與原本無異。
如不服本判決應於收受送達後10日內向本院提出上訴書狀，並應
敘述具體理由；其未敘述上訴理由者，應於上訴期間屆滿後20日
內向本院補提理由書（均須按他造當事人之人數附繕本）「切勿
逕送上級法院」。告訴人或被害人如對於本判決不服者，應具備
理由請求檢察官上訴，其上訴期間之計算係以檢察官收受判決正
本之日期為準。
                                    書記官  王祥鑫
中    華    民    國    99    年    7     月    26    日
附錄本案論罪科刑法條：
刑法第三百三十九條第一項
意圖為自己或第三人不法之所有，以詐術使人將本人或第三人之
物交付者，處五年以下有期徒刑、拘役或科或併科一千元以下罰
金。

司法院資訊處製作；財團法人民間司法改革基金會備份。
